【裁判字號】    96,聲,2646
【裁判日期】    970229
【裁判案由】    定應執行之刑
【裁判全文】
臺灣桃園地方法院刑事裁定              96年度聲字第2646號
聲  請  人  臺灣桃園地方法院檢察署檢察官
受  刑  人  乙○○
                    國民
上聲請人因受刑人數罪併罰有二裁判以上，聲請定其應執行之刑
（96年度執聲字第1053號），本院裁定如下：
    主  文
乙○○所犯如附表所示之罪，所處如附表所示之刑，應執行有期
徒刑壹年貳月。
    理  由
一、按數罪併罰，有二裁判以上者，依刑法第五十一條之規定，
    定其應執行之刑，刑法第五十三條定有明文。又按行為後法
    律有變更者，適用行為時之法律。但行為後之法律有利於行
    為人者，適用最有利於行為人之法律。民國九十四年一月七
    日修正公布，並自九十五年七月一日施行之刑法第二條第一
    項定有明文。此條文係規範行為後法律變更所生新舊法比較
    適用之準據法，於新法施行後，應適用新法第二條第一項之
    規定，為「從舊從新」之比較。又依刑法第五十一條定應執
    行刑時，於裁判確定前犯數罪，其中一罪在新法施行前者，
    亦應為新舊法比較（最高法院年第八次刑庭會議決議同此見
    解）。本件受刑人於裁判確定前犯數罪，均係於九十五年七
    月一日之前犯之，按修正前刑法第五十一條第五款規定，數
    罪併罰，分別宣告其罪之刑，「宣告多數有期徒刑者，於各
    刑中之最長期以上，各刑合併之刑期以下，定其（應執行）
    刑期。但不得逾二十年」。修正後刑法第五十一條第五款規
    定之本文同修正前之規定，惟於但書將「不得逾二十年」之
    限制，修正為「不得逾三十年」。修正理由（略以）：為兼
    顧數罪併罰與單純數罪之區別及刑罰衡平原則，對於有期徒
    刑合併定應執行刑之上限應予提高，爰酌予提高至三十年，
    以資衡平等語。修正後之該條將應執行刑之上限提高為三十
    年，雖較符衡平原則，且就國人平均餘命而言，顯較修正前
    之二十年上限為合理，惟就行為人而言，顯生實質刑罰法律
    效果之變更，自屬法律變更，而有新舊法比較之適用。比較
    修正後之規定，將宣告多數有期徒刑定執行刑之上限，由修
    正前之不得逾二十年，提高為不得逾三十年，修正後之規定
    顯較不利於行為人，依刑法第二條第一項前段之規定，自應
    依修正前之刑法第五十一條第五款，定其應執行之刑。
二、受刑人因違反毒品危害防制條例等案件，分別經先後判處如
    附表所示之刑（詳如附表所示），均經分別確定在案。茲檢
    察官聲請定其應執行之刑，本院形式上審核聲請人所附相關
    事證，認符合數罪併罰，有二裁判以上者之要件，爰依修正
    後刑法第二條第一項前段、刑法第五十三條，修正前刑法第
    五十一條第五款之規定，定其應執行之刑。
三、末按平等原則為所有基本權的基礎，國家對人民行使公權力
    時，無論其為立法、行政或司法作用，均應平等對待，不得
    有不合理的差別待遇。平等原則要求的為實質平等，大法官
    在歷來多件解釋中不斷闡釋其中意旨謂：平等原則並非保障
    絕對的、機械的形式平等，而係保障人民在法律上地位之實
    質平等（參見釋字第二一一號、第三四一號、第四一二號）
    。釋字第四八五號解釋更是開宗明義即宣示：「憲法第七條
    平等原則並非指絕對、機械之形式上平等，而係保障人民在
    法律上地位之實質平等，立法機關基於憲法之價值體系及立
    法目的，自得斟酌規範事物性質之差異而為合理之區別對待
    」等語（釋字第五八四、五九六、六一四、六一八號解釋同
    意旨）。查中華民國九十六年罪犯減刑條例（以下稱減刑條
    例）施行前通緝之被告（或受刑人），於施行後始經緝獲（
    非自動歸案）者，依減刑條例第五條之文義及立法目的，適
    屬該條所定不得減刑之對象，惟相較於「施行前通緝，施行
    前經緝獲而非自動歸案者」，二者通緝時間均在本條例施行
    前，何以祇因非自動歸案之時間分在本條例施行後及施行前
    ，而有「得減刑」與「不得減刑」之差別待遇，不僅有失公
    平（參見大法官釋字第一四二號解釋），且其間區別對待是
    否合理、正當，以及減刑條例第五條一經施行即生效，並無
    明定過渡期間條款，以資緩衝適用，使施行前通緝之被告（
    或受刑人）得以預見該條所定不得減刑之不利益，對於減刑
    條例施行後本欲自動歸案，而未及歸案即經緝獲者（尤其本
    條例甫施行即經緝獲之被告）之可預見性之侵害，尤其明顯
    ，而有違平等原則、法明確性及信賴保護原則之虞，頗值商
    榷。經查本件被告如附表犯行之行為時，雖均於九十六年四
    月二十四日之前，惟其經緝獲之時間為九十六年十一月六日
    ，有聲請人函覆本院所附桃園縣警察局中壢分局通緝案件移
    送書及受刑人之警詢筆錄影本在卷可證，聲請人因認受刑人
    既非自動歸案，依減刑條例第五條之規定，不得減刑。有九
    十七年一月三日甲○玲丁96執緝1664字第四七九號函及其附
    件在卷可查。因本件被告緝獲時間距減刑條例於九十六年七
    月十六日之生效日起，已逾三個月，本院認三月期間已相當
    ，是足以推知受刑人已知有上述例外不得減刑規定之適用，
    而仍不自動歸案，且受刑人於警詢筆錄中未抗辯其有正當理
    由係不及自動歸案而經緝獲等情，是本件適用減刑條例第五
    條所定例外不得減刑之規定，尚屬合理，附此敘明。
四、依刑事訴訟法第四百七十七條第一項，修正後刑法第二條第
    一項前段，刑法第五十三條，修正前刑法第五十一條第五款
    之規定，裁定如主文。
中    華    民    國    97    年     2    月    29    日
                            臺灣桃園地方法院刑事第六庭
                                法  官  錢  建  榮
以上正本證明與原本無異。
如不服本裁定，應於裁定送達後5 日內向本院提出抗告狀。
         雨                     書記官  李  玉  華
中    華    民    國    97    年    3     月    5    日


司法院資訊處製作；財團法人民間司法改革基金會備份。
